【裁判字號】    99,再易,148
【裁判日期】    991130
【裁判案由】    給付居間報酬
【裁判全文】
臺灣高等法院民事判決                 99年度再易字第148號
    再審  原告  內湖房屋仲介有限公司
    法定代理人  康淑英
    再審  被告  汪裕勝
上列當事人間請求給付居間報酬事件，再審原告對於本院99年度
上易字第237號確定判決提起再審之訴，本院判決如下：
    主      文
再審之訴駁回。
再審訴訟費用由再審原告負擔。
    事      實
一、查本件前訴訟程序，乃再審原告對再審被告提起請求給付居
    間報酬新臺幣（下同）115 萬元及法定遲延利息之訴訟，經
    臺灣臺北地方法院以98 年度訴字第445號（下稱第一審）判
    決駁回再審原告之訴；再審原告不服提起第二審上訴，再經
    本院99年度上易字第237號判決（下稱原確定判決）駁回上
    訴，因訴訟標的金額未逾150萬元不得上訴第三審而確定，
    有上開判決可稽（本院卷第5-12頁）。又原確定判決於99年
    10月26日作成正本，再審原告於99年11月24日即提起本件再
    審之訴，未逾法定30日不變期間，合先敘明。
二、本件再審原告主張：原確定判決有民事訴訟法第496條第1項
    第1款、第2款及第13 款及第497條之再審理由，略以：再審
    被告與伊簽訂專任銷售契約（即獨家代理委託銷售約）時，
    言明其與另委任之經紀人毅新開發有限公司（下稱按毅新公
    司）簽訂者乃一般銷售契約（多家委託銷售約），再審被告
    既分別簽訂2 份契約，應各自給付居間報酬，再審被告與毅
    新公司間之報酬給付與伊無關。且再審被告委託伊時雙方並
    無「若成交的買方為乙方（毅新公司，下同）曾經居間仲介
    帶看過的客戶……且照付4%的服務報酬給乙方」之約定；若
    有，再審被告應於契約註明若伊居間毅新公司介紹之買方而
    成交者，再審被告不再給付服務費予伊等語。再審被告坦承
    未告知伊之經紀人上開特別約定，伊並無未盡善良管理人之
    義務。再審被告於第一審請求依民法第572 條規定酌減伊之
    報酬，係酌減伊之報酬而非行使抵銷，原確定判決仍為抵銷
    判斷，有判決不備理由或理由矛盾之違法。依再審被告與毅
    新公司簽訂之契約書第6條「其他銷售條件」第1項記載：「
    乙方同意甲方（再審被告，下同）原有洽談的買方交易繼續
    進行，並同意甲方與他仲介另簽短期委託契約」，足證明再
    審被告與毅新公司間之契約為一般約，伊與再審被告間之專
    任約為特別約，效力優先於一般約等語。聲明：(一)第一審判
    決及原確定判決均廢棄。(二)再審被告應給付再審原告115 萬
    元及自97年10月16日起算之法定遲延利息。(三)願供擔保請准
    宣告假執行。
三、本件未行言詞辯論，故無再審被告之聲明或陳述。
四、本件有無再審原告主張之民事訴訟法第496條第1項第1 款之
    再審事由？
  (一)按確定終局判決適用法規顯有錯誤者，得提起再審之訴，民
    事訴訟法第496條第1項第1 款固有明文，惟所謂適用法規顯
    有錯誤，應以確定判決違背法規或現存判例解釋者為限，若
    在學說上諸說併存尚無法規判解可據者，不得指為用法錯誤
    ；又事實審法院認定事實之職權，無適用法規顯有錯誤之可
    言，且適用法規顯有錯誤，不包括判決理由矛盾、理由不備
    、漏未斟酌證據及認定事實錯誤之情形在內，最高法院57年
    台上字第1091號、63年台再字第67號、63年台上字第880 號
    等判例足供參照。
  (二)本件再審原告指摘原確定判決有民事訴訟法第496條第1項第
    1 款之再審事由，無非以：原確定判決未審酌伊與再審被告
    之專任銷售契約為特別約，效力優先於再審被告與訴外人毅
    新公司簽訂之一般約；兩造間並無「若居間毅新公司之客戶
    而成交，再審被告不再給付伊報酬」之約定，伊並無未盡善
    良管理人義務，則再審被告給付予毅新公司之居間報酬不影
    響伊報酬之請求；再審被告已自認酌減伊之報酬，而非行使
    抵銷等情，逕為伊敗訴之判決，判決不備理由云云。然查：
    原確定判決就其認定再審原告未盡委任事務之善良管理人義
    務，應對再審被告給付予毅新公司之居間報酬115萬 元負損
    害賠償責任，進而認定再審被告為抵銷抗辯有理由，已於實
    事實及理由欄四、(二)1.至3.詳載其認定事實之依據，核係事
    法院認定事實之範圍，與民事訴訟法第277 條規定之舉證責
    任規定無違，並無適用法規顯有錯誤可言。原確定判決縱有
    認定事實錯誤之情形，亦與適用法規顯有錯誤有間。
五、本件有無再審原告主張之民事訴訟法第496條第1項第2 款之
    再審事由？
  (一)按判決理由與主文顯有矛盾者，得以再審之訴對於確定終局
    判決聲明不服，民事訴訟法第496 條第1項第2款定有明文。
    所謂判決理由與主文顯有矛盾，係指判決依據當事人主張之
    事實，認定其請求或對造抗辯為有理由或無理由，而於主文
    為相反之諭示，且其矛盾為顯然者而言，最高法院80年台再
    字第130號判例意旨可供參照。
  (二)上訴人以上情指摘原確定判決有理由與主文矛盾之違法，然
    原確定判決已於判決理由內認定：再審被告應給付再審原告
    報酬，然因再審原告未盡善良管理人之注意致再審被告受有
    損害應負賠償責任，即以再審被告給付毅新公司之報酬 117
    萬6千元與再審原告於本件訴訟中請求之報酬115萬元為抵銷
    ，於抵銷後再審原告對於再審被告之報酬請求權已全部消滅
    ，再審原告為本件訴訟報酬之請求為無理由等情，並於主文
    諭示駁回再審原告之訴，並無任何理由與主文矛盾之情形，
    是再審原告執以主張原確定判決有民事訴訟法第496條第1項
    第2款之再審事由，顯無可採。
六、再審原告另指摘：原確定判決有民事訴訟法第496條第1項第
    13 款、第497條之「當事人發現未經斟酌之證物或得使用該
    證物者」、「如就足影響於判決之重要證物，漏未審酌者」
    之再審理由，惟並未敘明原確定判決有何未經斟酌之重要證
    物，核與上開要件不符，自難採憑。
七、綜上所述，再審原告提起本件再審之訴，主張原確定判決有
    民事訴訟法第496條第1項第1款、第2款及第13款及第497 條
    之再審理由，為顯無理由，爰不經言詞辯論，逕以判決駁回
    之。
八、據上論結：本件再審之訴顯無理由，依民事訴訟法第502 條
    、第78條，判決如主文。
中    華    民    國    99    年    11    月    30    日
                  民事第二十庭
                        審判長法  官  張耀彩
                              法  官  盧彥如
                              法  官  林金吾
正本係照原本作成。
不得上訴。
中    華    民    國    99    年    11    月    30    日
                              書記官  張淑芳

司法院資訊處製作；財團法人民間司法改革基金會備份。
